【裁判字號】    98,台聲,728
【裁判日期】    980716
【裁判案由】    確認區分所有權人會議決議無效等
【裁判全文】
最高法院民事裁定              九十八年度台聲字第七二八號
聲  請  人  甲○○
訴訟代理人  翁顯杰律師
上列聲請人因與相對人乙○○間請求確認區分所有權人會議決議
無效等事件，對於中華民國九十七年六月四日本院裁定（九十七
年度台上字第一一四二號），聲請再審，本院裁定如下：
    主  文
聲請駁回。
聲請訴訟費用由聲請人負擔。
    理  由
本件聲請人以本院九十七年度台上字第一一四二號裁定（下稱原
確定裁定）有民事訴訟法第四百九十六條第一項第十三款規定之
情形，對之聲請再審，無非以：相對人固於民國九十四年間起，
向台灣桃園地方法院（下稱桃園地院）表示其於九十二年間「已
經下台」、「自動解職」，非現任中和睦親公寓大廈管理委員會
（下稱中和睦親管委會）之主任委員，未行使主任委員職權，要
求桃園地院勿通知其訊問，然於九十五年十二月十八日台灣桃園
地方法院檢察署（下稱桃園地檢署）九十五年度偵續字第二一三
號（下稱第二一三號）妨害名譽案件偵查時，卻向該署郵寄「乙
○○之自白書」，表示其係中和睦親管委會主任委員、申請人，
替社區免費服務；嗣於前訴訟程序九十七年三月十九日，台灣高
等法院九十六年度上更(一)字第二○一號（下稱第二○一號）確認
區分所有權人會議決議無效等事件審理時，並仍張貼公告、聲明
、投遞傳單，以中和睦親管委會主任委員名義行使職權；另於九
十七年四月間復在其他社區住戶之信箱內，投入傳單宣示其為中
和睦親管委會主任委員，詎上開第二○一號確定判決其敗訴時，
竟認定相對人未行使中和睦親管委會主任委員職權而判決，顯屬
錯誤，且就第二一三號聲請簡易判決處刑書、相對人所貼「貴社
區全體住戶」、「澄清聲明」、九十六年四月二十九日及同年五
月一日公告、九十七年四月中旬投遞之「社區庶務您關心嗎」傳
單、九十六年十二月十二日署名公益福利召集人公告、九十七年
一月二十日社務（庶務）檢討報告、「給春虹大郡家人的一封信
」、「第三屆Ｆ棟安委建議書」、「各位住戶大家好」公告、春
虹大郡九十七年四月二十八日第五屆四月份管理委員會會議紀錄
、相對人同年月三十日搬冰箱照片六幀、中和睦親大廈區分所有
權人名冊、九十一年六月九日區分所有權人第一次會議紀錄、同
日管委會申請報備書、聲請人建物所有權狀及相對人照片三幀等
證物並未斟酌，各該證物（即再審證一至十一）如經斟酌，聲請
人可受較有利益之裁判等詞為其論據。
按民事訴訟法第四百九十六條第一項第十三款所謂發現未經斟酌
之證物，係指在事實審言詞辯論終結前已經存在之證物，當事人
不知有此致未斟酌現始知之，或知有該證物之存在，而當時未能
提出，致不得使用者而言。且必以當事人在客觀上確不知該證物
存在致未斟酌現始知之，或依當時情形有不能檢出該證物者始足
當之，倘按其情狀依一般社會之通念，尚非不知該證物或不能檢
出或命第三人提出時，均無該條款規定之適用。又當事人以發現
得使用未經斟酌之證物為再審理由者，並應就其在前訴訟程序不
能使用之事實，依民事訴訟法第二百七十七條前段規定負舉證責
任。查聲請人提出之中和睦親大廈九十一年六月九日第一次區分
所有權人會議紀錄、同日管委會申請報備書、區分所有權人名冊
、聲請人建物所有權狀及相對人照片三幀，均係於前訴訟程序第
二○一號確定判決事實審九十七年三月五日言詞辯論終結前已存
在之證物，聲請人在上開訴訟中並已提出而為法院審酌後不予採
認。又所提相對人九十七年四月中旬投遞之「社區庶務您關心嗎
」傳單、春虹大郡同年月二十八日第五屆四月份管理委員會會議
紀錄、相對人同年月三十日搬冰箱照片六幀，亦在第二○一號確
定判決事實審言詞辯論終結後始存在之證物，仍非屬該條款所稱
之證物。另所提第二一三號聲請簡易判決處刑書，係指相對人自
九十四年初某日起至同年年中某日止，在桃園縣龜山鄉○○路○
段一一九三號屋內巷道連續張貼文字公告，涉及毀損聲請人名譽
，經檢察官聲請簡易判決處刑其事；「貴社區全體住戶」之公告
，內容亦僅呼籲社區住戶就一一○五號走道所有權爭執問題，與
聲請人及公證人協商；「澄清聲明」係相對人就與聲請人涉訟情
形而為說明；「給春虹大郡家人的一封信」係陳述對春虹社區之
建議，未有公告日期及署名；另九十六年十二月十二日署名「Ｆ
公益福利召集人乙○○」公告、九十七年一月二十日社務（庶務
）檢討報告、「第三屆Ｆ棟安委建議書」、「各位住戶大家好」
公告，係針對另一社區即春虹大郡住戶而發出，核上開文件之內
容，均與第二○一號確定判決聲請人所主張相對人不得以中和睦
親管委會主任委員名義行使職權，並確認九十一年六月九日中和
睦親大廈第一次區分所有權人會議決議無效暨相對人與中和睦親
管委會間第一屆管理委員會主任委員委任關係不存在之訴訟標的
法律關係無涉，縱認上開文件為第二○一號確定判決未經斟酌之
證物，經予以斟酌，聲請人亦難獲得較有利之判決。再聲請人提
出之相對人九十六年四月二十九日及同年五月一日公告，均在第
二○一號確定判決事實審言詞辯論終結前張貼，聲請人除未就其
在前訴訟程序不能使用該二公告，並對事後始發現該二公告之事
實為舉證證明外，且該二公告既經相對人在上開大廈對社區住戶
張貼，在客觀上顯非聲請人所不知，聲請人並未能證明有何事實
上之障礙或其他原因，致不能於原確定判決事實審言詞辯論終結
前適時提出，尤與發現得使用未經斟酌之證物要件不合。原確定
裁定以聲請人僅對前訴訟程序第二審（第二○一號判決）本於取
捨證據、認定事實之職權行使所論斷等情，指摘為不當，並就該
第二審命為辯論及已論斷者，泛言謂為違法，而非表明該判決所
違背之法令及其具體內容，暨依訴訟資料合於該違背法令之具體
事實，更未具體敘述為從事法之續造、確保裁判之一致性或其他
所涉及之法律見解具有原則上重要性之理由，難認其已合法表明
上訴理由，因認其上訴為不合法，遂駁回聲請人之上訴，核無不
合，聲請人提出上述再證一至十一等書證所指各節，既與民事訴
訟法第四百九十六條第一項第十三款規定事由不合，於原確定裁
定結果亦不生影響，且不能使聲請人受較有利益之裁判，聲請人
據以聲請再審，求予廢棄原確定裁定，不能認為有理由。
據上論結，本件聲請為無理由。依民事訴訟法第九十五條、第七
十八條，裁定如主文。
中    華    民    國  九十八  年    七    月   十六   日
                      最高法院民事第五庭
                          審判長法官  朱  建  男
                                法官  顏  南  全
                                法官  林  大  洋
                                法官  沈  方  維
                                法官  阮  富  枝
      本件正本證明與原本無異
                                      書  記  官
中    華    民    國  九十八  年    七    月  二十八  日
                                                     m


司法院資訊處製作；財團法人民間司法改革基金會備份。
